臺灣高等法院刑事判決　　　　　　　　　　　　　九十一年度上訴字第一四七四號
　　上　訴　人
　　即　被　告　丙○○
　　選任辯護人　曾桂釵
右上訴人即被告因偽造文書等案件，不服臺灣新竹地方法院八十九年度易字第一二七
○號，中華民國九十一年四月三日第一審判決（起訴案號：臺灣新竹地方法院檢察署
八十九年度偵字第三七一○號）提起上訴，本院判決如左：
    主  文
原判決撤銷。
丙○○行使偽造私文書，足以生損害於他人，處有期徒刑參月。如易科罰金，以佰
元折算壹日。緩刑貳年。
中華電信股份有限公司行動電話業務租用申請書上客戶名稱欄所示之「乙○○」署押
貳枚及客戶簽章欄所示之「乙○○」署押壹枚均沒收之。
    事  實
一、緣丙○○於八十八年間與全虹企業股份有限公司訂約，受託經營管理設於新竹市
    ○○路三百四十五號「全虹通信廣場」南大門市店（下稱南大門市店）。乙○○
    於民國八十八年十二月十日晚間某時行經南大門市店，見中華電信股份有限公司
    （以下簡稱中華電信公司）所推出免設定費、免保證金之優惠方案之廣告，而進
    入南大門市店申請免費之門號一支，並填妥租用申請書。嗣乙○○因自覺其可能
    無法負擔日後之月租費，隨即於同晚再返南大門市店表達撤回前述行動電話門號
    之申請，並獲告知如此即算完成申請之撤銷。詎丙○○仍以乙○○原所填具之申
    請書繼續辦理，惟因其原所供以乙○○填具之申請表格有誤，丙○○為使向中華
    電信公司之申請能順利進行，明知其並未經乙○○之授權，竟基於行使偽造私文
    書之故意，擅自以乙○○留存之資料，分別填寫申請日期為八十八年十一月三十
    日、八十八年十二月十日之中華電信行動電話業務租用申請書二份，並於各該申
    請書上偽簽「乙○○」之署押（客戶名稱欄部分共二枚，及客戶簽章欄計一枚）
    後，交回全虹企業股份有限公司，由全虹企業股份有限公司不知情之員工代持向
    中華電信公司申辦行動電話門號二支而行使之，並獲中華電信公司核准發予00
    00000000號及0000000000號二支行動電話門號，足生損害於
    乙○○及中華電信公司營運管理之正確性。嗣乙○○於八十九年一月底，接獲中
    華電信公司所寄送之前開0000000000號及0000000000號二
    支行動電話門號基本費均各為新臺幣二百元之繳款通知單，始知遭人冒名申請，
    乃向中華電信公司中區分公司臺中營運處切結申報，方經警循線查獲。
二、案經新竹市警察局第三分局移送臺灣新竹地方法院檢察署檢察官偵查起訴。
    理  由
一、訊據上訴人即被告丙○○（下稱被告）就其曾於民國八十八年間與全虹企業股份
    有限公司訂約，受託經營管理設於新竹市○○路三百四十五號南大門市店。乙○○曾於八十八年十二月十日晚間至南大門市店，申請免費之門號一支，並填妥租
    用申請書。嗣因其原所供以乙○○填具之申請表格有誤，其為使向中華電信公司
    之申請能順利進行，明知其並未經乙○○之授權，而以乙○○留存之資料，分別
    填寫申請日期為八十八年十一月三十日、八十八年十二月十日之中華電信行動電
    話業務租用申請書二份，並於其中一份（日期為八十八年十二月十日）申請書上
    ，偽簽「乙○○」之署押一枚後，即交由公司內不知情之員工，持向中華電信公
    司申辦行動電話門號二支而行使之，並獲中華電信公司發予000000000
    0號及0000000000號二支行動電話門號，嗣乙○○於八十九年一月底
    ，接獲中華電信公司所寄送之前開0000000000號及00000000
    00號二支行動電話門號基本費均各為新臺幣二百元之繳款通知單，乃向中華電
    信公司中區分公司臺中營運處切結申報之事實固不諱言，惟矢口否認有何為造文
    書之犯行，辯稱：當時乙○○來時，就說要辦二支門號，乙○○並未於當天又回
    來撤銷不辦，伊係因後來交件當天才發現因為申請的門號不足，申請書上不能蓋
    店章，表格要重填，但伊即重新填寫，事後也有告知乙○○這件事，不過不記得
    是何時告訴他的，另外簽名的部分也並不是刻意要偽簽，且是公司要推這個方案
    ，伊也無任何的圖利，當時收到門號卡後也有將門號卡寄給乙○○，他還有打電
    話來說已退掉為何還寄給他門號卡云云。惟查：
（一）右揭事實，業據證人乙○○於警訊、原審及本院受命法官調查時指述綦詳，證
      人乙○○先後均供陳：其僅申請一個門號，並填具一張申請表格，但隨即於當
      晚又至該店撤銷申請，並經南大門市店小姐當場告知如此即可以了，惟嗣後卻
      收到中華電信公司所寄之繳款通知書等語，此部分亦有中華電信股份有限公司
      行動電話業務租用申請書二份、中華電信台北東區營運處服務中心八十九年四
月二十一日東服通字第一八二號通知單一份、台北東區營運處客戶聯單歷史查
      詢索引資料畫面二份及乙○○所出具之切結書一份等在卷足稽。
（二）被告雖以上揭情詞置辯，並舉證人尹人宏、甲○○為證；惟證人尹人宏係稱：
      在八十八年底有到南大門市店辦理中華電信團體手機門號，因為辦理時間很久
      ，伊有打電話去問，他們也有打電話告訴伊因作業錯誤，所以重新幫伊填表格
      ，時間才會拖的很久等語，而證人甲○○係證稱：當時乙○○是收到月租費之
      通知後才打電話來說要退，而門號卡也有給他，是他自己來拿的等語；然查證
      人尹人宏係南大門市店之另一客戶，其所供述之情節要係其向南大門市店申辦
      之情形與本案無直接之關聯，且事理上亦無某一客戶之情形如何，其他之客戶
      必若何之者，是證人尹人宏之證述，於法尚無以資為被告有利之證明；而證人
      甲○○於本件案發時係南大門市店之員工，其與本案已具實質上之利害關係，
      是證人甲○○之供述已難免偏頗，尚難遽以採信；是證人甲○○之前引證述亦
      不足以資為被告有利之證明。
（三）再者，果本件確如被告所言，係因證人乙○○一次申辦二支行動電話，僅因填
      寫之表格錯誤而重新填寫，則由被告重填之申請書之日期自仍應據實登載，而
      為同一日期，惟被告嗣以證人乙○○之名義填具之申請書之日期，竟分別為八
      十八年十一月三十日及八十八年十二月十日，此有申請書二紙附卷可考，此情
      已難令人無疑；復且果如被告所述，證人乙○○原所填具之申請表格有誤，其
      大可將錯誤之處修正即可，何庸大費週章重新填寫，復又偽簽他人之署押，而
      將原由客戶自行填寫之申請書予以丟棄，凡此要均與常情有悖；益證被告前述
      所辯各節均難以採信。
（四）姑不論證人乙○○於前述時、地，向南大門市店申辦行動電話之門號為一或二
      支，亦不論證人乙○○確否於申辦當晚復返回南大門市店撤回其申請，惟證人
      乙○○確未授權被告以證人乙○○之名義重新填具其他申請書一節，為被告所
      自承，證人乙○○既未授權被告以證人乙○○之名義重新填具任何申請書，被
      告於法即不得執任何理由，而擅以證人乙○○之名義重新填具其他申請書，並
      執以行使。被告無權以證人乙○○之名義重新填具申請書，竟擅以證人乙○○
      之名義填具申請書並執以行使，即該當於刑法偽造私文書之罪責。
（五）承前述，證人乙○○既僅申辦一支，且嗣已撤回其申請，被告竟於未經證人乙○○授權之情況下，擅以證人乙○○之名義重新填具申請書，而執以向中華電
      信公司辦理，而使中華電信公司憑以辦理各該門號，亦使證人乙○○須負擔相
      關之費用，足見被告所為，已足生損害於中華電信公司營運管理之正確性及證
      人乙○○之權益。雖嗣證人乙○○向中華電信公司申訴而免去上開二支門號之
      基本費之負擔，然此為本案發生後，中華電信公司對冒名申請案件之處理之當
      然結果，自難引此遽認被告所為並不生損害於證人乙○○及中華電信公司，亦
      此說明。
（六）綜上所述，被告前述所辯要係事後卸責之詞，不足採信。本件事證明確，被告
      之犯行洵堪認定，應依法論科。
二、核被告所為，係犯刑法第二百十六條、第二百十條之行使偽造私文書罪。又被告
    偽造申請書後，交由不知情之全虹通信廣場員工持向中華電信公司申辦門號，為
    行使偽造私文書之間接正犯。被告雖先後偽造證人乙○○名義之申請書二紙，並
    偽造證人乙○○之署押三枚，惟此均係出於單一之犯意，且均屬單一犯行之一部
    ，為接續犯，僅論以一罪。被告偽造私文書後，持交不知情之他人行使，其低度
    之偽造私文書行為為高度之行使偽造私文書行為所吸收，不另論罪。被告偽造證
    人乙○○之署押，為偽造私文書之部分行為，亦不另論罪。被告行為後，刑法第
    四十一條於九十年一月十日修正公布，修正後之刑法第四十一條規定以犯最重本
    刑為五年以下有期徒刑之罪，而受六月以下有期徒刑之宣告，因身體、教育、職
    業或家庭之關係，執行顯有困難者，得以一元以上三元以下折算一日，易科罰金
    。較之於修正前之同法條係以犯最重本刑為三年以下有期徒刑之罪為要件者，比
    較新（修正後刑法第四十一條）、舊法（修正前刑法第四十一條），修正後之刑
    法第四十一條之規定，顯較有利於被告，自應適用修正後之刑法第四十一條之規
    定。
三、原判決認被告事證明確，而予論科，固非無見。惟查被告所據以向中華電信公司
    申得之行動電話門號ＳＩＭ卡二只，業交予證人乙○○，業據證人乙○○於本院
    受命法官調查時證述明確，此外亦查無其他證據，足資證明被告嗣已取得各相關
    門號之利潤，是於法尚不得認被告有何詐欺得利之犯行，原審就此部分未予詳查
    ，即遽認被告此部分另涉犯詐欺罪責，顯有未洽。被告上訴意旨否認犯罪，固無
    可取，惟原判決既有可議，即屬無可維持，應由本院將原判決撤銷改判。爰審酌
    被告犯罪之動機、目的、手段、所生危害及犯罪後仍飾詞辯解等一切情狀，量處
    如主文第二項所示之刑，並諭知易科罰金之折算標準，以資懲儆。末查被告前未
    曾受有期徒刑以上刑之宣告，此有本院被告全國前案紀錄表在卷可考，其經此科
    刑判決，當知所警惕，而無再犯之虞，本院認刑之宣告，以暫不執行為適當，爰
    併為緩刑二年之諭知，以勵自新。
四、又上揭行動電話業務租用申請書因非被告所有，爰不予宣告沒收之。惟被告於上
    揭中華電信股份有限公司行動電話業務租用申請書上客戶名稱欄所偽簽之「乙○○」署押二枚及客戶簽章欄所偽簽之「乙○○」署押一枚，不問屬於被告與否，
    均應依刑法第二百十九條之規定宣告沒收之。
據上論斷，應依刑事訴訟法第三百六十九條第一項前段、第三百六十四條、第二百九
十九條第一項前段，刑法第二百十條、第二百十六條、第二條第一項前段、第四十一
條第一項前段、第七十四條第一款、第二百十九條，罰金罰鍰提高標準條例第一條前
段、第二條，判決如主文。
本案經檢察官鄭龍照到庭執行職務。
中      華      民      國      九十一      年      七      月    九    日
            臺灣高等法院刑事第十庭
                                  審判長法  官  溫  耀  源
                                        法  官  何  菁  莪
                                        法  官  林  銓  正
右正本證明與原本無異。
如不服本判決應於收受送達後十日內向本院提出上訴書狀，其未敘述上訴之理由者並
得於提起上訴後十日內向本院補提理由書（均須按他造當事人之人數附繕本）。
                                        書記官  陳  菊  珍
附錄：本案論罪科刑法條全文
附錄本判決論罪科刑法條：
刑法第二百十條：
偽造、變造私文書，足以生損害於公眾或他人者，處五年以下有期徒刑。
刑法第二百十六條：
行使第二百十條至第二百十五條之文書者，依偽造、變造文書或登載不實事項或使登
載不實事項之規定處斷。
